臺灣高等法院刑事判決　　　　　　　　100年度上易字第951號
上　訴　人　臺灣臺北地方法院檢察署檢察官
上　訴　人
即　被　告　陸真平
選任辯護人　黃達元律師
上列上訴人因被告詐欺案件，不服臺灣臺北地方法院99年度易字
第3541號，中華民國100年3月25日第一審判決（起訴案號：臺灣
臺北地方法院檢察署99年度偵字第24340號、第27206號），提起
上訴，本院判決如下：
    主  文
上訴駁回。
    事  實
一、林錫宏前因詐欺案件，經臺灣桃園地方法院以98年度易字第
    615號判處應執行有期徒刑1年10月，緩刑5年。竟於緩刑期
    間與陸真平（綽號「小妮」）及真實姓名年籍不詳綽號「榮
    哥」、「戰船」、「姐仔」等成年男女，共同基於意圖為自
    己不法所有之犯意聯絡，組成俗稱「金光黨」之詐騙集團，
    於民國99年3月4日上午不詳時間，先由林錫宏駕駛真實姓名
    年籍不詳自稱「黃添丁」之友人所提供之不詳車號自用小客
    車，前往臺北市某處搭載陸真平及「姐仔」後，「榮哥」、
    「戰船」則乘坐另1輛車號不詳之自用小客車尾隨在後不遠
    處，負責把風以便隨時接應，共同在街頭尋找擬詐騙之對象
    ，迨於同日上午9時40分許，渠等在臺北市○○區○○路2段
    號附近選定楊魯芳為詐騙目標後，陸真平、「姐仔」即先行
    下車至安和路2段175號前，先由陸真平佯扮攜帶鉅款之智能
    不足之傻女向楊魯芳詢問建成中醫如何走？又說要去唱歌云
    云，「姐仔」則隨後接近搭訕，向楊魯芳佯稱：親見傻女攜
    有鉅款，是有錢人家的女兒，可惜腦筋有問題，常常被騙，
    傻女剛才有和我搭訕，說要去找男人唱歌，傻女說只和有錢
    人交往，我們一起幫忙傻女，領錢給傻女看，證明我們有錢
    ，再帶傻女去找男人，傻女就會拿點錢答謝我們，不要讓傻
    女被別人騙錢，待事成之後予以朋分云云，並即招呼由假冒
    自家公司司機之林錫宏所駕駛之自用小客車前來搭載，「姐
    仔」、陸真平及楊魯芳上車後，「姐仔」及陸真平即開始互
    相比誰較有錢，並一同誘騙楊魯芳亦拿錢出來比，由「姐仔
    」告知楊魯芳，若可拿出多少錢，陸真平就可以給予楊魯芳
    相同數額之款項，並在旁慫恿楊魯芳前往銀行提款，致楊魯
    芳陷於錯誤，應允交付財物，於林錫宏則駕車至臺北市大安
    區仁愛國小附近時，又由「姐仔」佯稱：要下車至公司攜帶
    新台幣（下同）20萬元現金云云，嗣「姐仔」再度返回車上
    時，果出示20萬元現金予楊魯芳及陸真平觀看，藉此取信楊
    魯芳，復由林錫宏駕車搭載楊魯芳返家拿取其申設之渣打銀
    行提款卡、臺灣銀行存摺與其配偶劉翰濤申設之第一銀行存
    摺、提款卡、印章，前往臺北市大安區○○○路○段267號第
    一銀行敦化分行，自劉翰濤之第一銀行存摺臨櫃提領10萬元
    ，並在該行之自動櫃員機提領自己申設之渣打銀行帳戶內之
    10萬元現金。待楊魯芳返回車上後，「姐仔」又誆稱40萬元
    無法取信於傻女，再指示楊魯芳前往臺北市大安區○○○路
    ○段69號臺灣銀行大安分行提領80萬元，再返回林錫宏駕駛
    之車輛。待楊魯芳共領取100萬元返回車上後，陸真平表示
    要答謝司機林錫宏，請楊魯芳幫忙數鈔票，並在駕駛座右方
    座位假裝欲脫褲小解，再由「姐仔」趁楊魯芳起身阻止陸真
    平脫褲小解時，將楊魯芳下車領錢時，由「榮哥」及「戰船
    」交付「姐仔」以不透明塑膠袋及報紙包裝之麵條4包，與
    楊魯芳所有之100萬元現金相互調包後，「姐仔」即催促楊
    魯芳下車，所得款項則由其等朋分花用。嗣楊魯芳下車後發
    現受騙，始報警循線查悉上情。
二、案經楊魯芳訴由內政部警政署刑事警察局報告臺灣臺北地方
    法院檢察署檢察官偵查起訴。
    理  由
壹、審理範圍：
    本案同案被告林錫宏於提起上訴後，業於100年8月18日撤回
    上訴（見本院卷第100頁），是本件審理範圍為被告陸真平
    部分。
貳、證據能力部分：
（一）按被告以外之人於偵查中向檢察官所為之陳述，除顯有不
      可信之情況者外，得為證據，刑事訴訟法第159條之1第2
      項定有明文。查證人楊魯芳、共同被告林錫宏以證人身分
      證述，係在偵查中向檢察官所為之陳述，經具結擔保其信
      憑性，並無顯不可信之情況，且於原審100年3月8日審理
      時，已基於證人地位、經合法具結、並在賦予被告對質詰
      問機會之情形下為證述，自得為證據。
（二）按被告以外之人於審判外之陳述，雖不符刑事訴訟法第
      159條之1、159條之2、159條之3、159條之4等規定，而經
      當事人於審判程序同意作為證據，法院審酌該言詞陳述或
      書面陳述作成時之情況，認為適當者，亦得為證據。當事
      人、代理人或辯護人於法院調查證據時，知有第159條第1
      項不得為證據之情形，而未於言詞辯論終結前聲明異議者
      ，視為有前項之同意，刑事訴訟法第159條之5定有明文。
      本案當事人就下述其餘證據方法之證據能力，於言詞辯論
      終結前均未異議，而經本院審酌各該證據方法之作成時，
      並無其他不法之情狀，均適宜為本案之證據，依刑事訴訟
      法第159條之5之規定，有證據能力。
參、實體部分：
一、認定事實之證據及理由：
（一）訊據被告陸真平矢口否認有何詐欺取財之犯行，於原審辯
      稱：我沒有和林錫宏、「榮哥」、「戰船」、「姐仔」等
      人共同組金光黨詐騙集團詐欺楊魯芳，那天我人應該是在
      家裡云云。於本院辯稱：我是冤枉的，我沒有犯罪云云。
      惟查：
    1.被告陸真平於原審已坦承認識林錫宏，及其綽號為「小妮
      」之事實（見原審卷第18頁），又證人即告訴人楊魯芳於
      偵查中及原審審理時證稱：99年3月4日我要去菜市○○○
      ○路上有一個女孩子也就是被告陸真平問我，建成中醫怎
      麼走，我當時向她說我不清楚，她裝的傻傻的就離開了，
      我就繼續往前走，後來有一位中年婦女，她跟我說這個女
      孩子頭腦不好，家境很好，很可憐，經常都要找男人陪他
      去玩、唱歌及洗澡，在外面到處走，碰到壞人，我們不如
      幫她免得被別人害了，我們帶「傻女」去唱KTV她會答謝
      我們給我們錢，這個錢我們自己來賺，總比落入壞人的手
      上還好，我說我要去買菜，我就繼續往前走沒有理她，那
      中年婦女又趕上來拍了我一下肩膀，說她家是開公司的，
      我們就順便幫她一下，但是這個「傻女」是個有錢人家的
      女孩，她不會與窮人往來，我們要表明我們也是有錢人，
      中年婦女說我們有愈多的錢，「傻女」就會答謝愈多的錢
      ，中年婦女說她先去辦公室拿一些錢，忽然就有一輛黑色
      的轎車開到我們的面前，說是她公司的司機要載她去上班
      ，就開到仁愛路，然後中年婦女就下車，大概10分鐘左右
      ，皮包裡面有20萬元，中年婦女要我證明我也是有錢人，
      要我回家拿錢，我就回去拿了三個存摺，在渣打銀行提款
      機領10萬元，在第一銀行領10萬元，我先領了這20萬元的
      現金後上車，我領錢的部份中年婦女看了我的臺灣銀行存
      摺，她說定存可以質借，開車的林錫宏說大概可以質借八
      成，他就把車開到臺灣銀行大安分行門口，他們說在門口
      等我，要我自己進去辦理，我就去領了80萬元出來。領了
      之後出來，大概過了3至4分鐘，黑轎車就開過來，當時中
      年婦女是坐在左邊，我後面進去的，我是坐在右邊，「傻
      女」是坐在右前座，中年婦女跟我說，這個「傻女」很可
      憐，一下要喝養樂多，一下要尿尿，所以他們是去處理這
      些事情，然後她就要看我的現金，我就不要給她看，她說
      要與「傻女」的錢放在一起，我說不要，她就硬搶過去，
      然後「傻女」說要答謝駕駛林先生，拿了一些一百元大鈔
      要我數，一下子又說要尿尿，中年婦女說林錫宏在車上這
      樣很不好看，我就往前去拉「傻女」一把不讓她脫褲子，
      然後「傻女」說要找男人陪她洗澡，還要去KTV唱歌，我
      問林錫宏這樣找得到嗎，林錫宏說可以，在敦化南路一段
      忠孝東路口，中年婦女就跟我說他們帶她去找男人及KTV
      唱歌，要我趕快下車，還說「傻女」的錢在我的袋子裡面
      了，我說這樣警察會抓，他們說不會，說我們這樣是幫她
      ，後來車停了，她就把我推下去，中年婦女也出來，中年
      婦女把我往前推，她就趕快上車，車子開走了，我就馬上
      摸袋子，發現錢不見了，我是摸到硬硬的，應該是麵條，
      然後我去敦南派出所報案等語（見前揭偵查卷第149至152
      頁及原審卷第98頁背面至第101頁背面），核與證人即共
      同被告林錫宏於偵查中及原審審理時證稱：我是在桃園的
      一家85度C透過「榮哥」他們介紹認識「小妮」的，我之
      前不知道「小妮」的名字是陸真平。我是跟陸真平、「姐
      仔」、「戰船」及「榮哥」，在路上亂逛找對象，決定要
      詐騙楊魯芳之後，是「姐仔」及陸真平二人一起下車去搭
      訕，我就是在後面等，她們用錢引誘楊魯芳上車，在車上
      「姐仔」有跟楊魯芳講陸真平很有錢，她的錢要拿去亂花
      ，不如我們把她賺起來拿去作善事，就叫楊魯芳去領錢。
      「姐仔」是對楊魯芳說看你領多少，陸真平就給多少，如
      果你沒有錢陸真平就不會給你。當天楊魯芳應該是有去領
      過二次以上的錢，共領100萬元，因為楊魯芳自己有拿出
      來數，楊魯芳領了錢之後有坐上車來，之後再以調包的方
      式，讓楊魯芳以為陸真平的錢已經在她的手上，以為錢賺
      到了，「姐仔」跟楊魯芳說你已經賺到錢了可以先回家了
      。調包的方式是，因為陸真平說要給我小費，要楊魯芳數
      小抄給我，楊魯芳數小鈔的時候，楊魯芳的錢就被「姐仔
      」與陸真平調包的。詐騙的款項由5個人平分等語相符（
      見99年度他字第1022號偵查卷第293至296頁及原審卷第
      103 至106頁），並有前揭告訴人楊魯芳之渣打銀行帳戶
      、臺灣銀行帳戶及劉瀚濤之第一銀行帳號帳戶之交易明細
      表在卷可稽（見99年度偵字第24340號偵查卷第134至136
      頁）。被告陸真平辯稱並未參與詐騙行為，並非可採。
    2.被告陸真平雖否認上開犯行，惟證人楊魯芳及林錫宏前開
      證述明確，參以被告陸真平與證人楊魯芳素無嫌隙，證人
      楊魯芳於原審準備程序中及原審審理時均明確指認被告陸
      真平即為假扮傻女之人（見原審卷第69頁、99頁反面）。
      並審酌證人楊魯芳曾與詐騙集團之成員共同乘坐於林錫宏
      駕駛之轎車內，其遭詐騙之過程亦非極短之時間，詐騙集
      團成員之林錫宏亦明確指認被告陸真平為其集團成員扮演
      傻女角色之人，證人楊魯芳於原審之指認應屬無誤。被告
      陸真平所辯，自非可採。
    3.又被告陸真平辯稱林錫宏曾追求未果，心有不甘，始為誣
      陷云云，惟證人林錫宏於警詢、偵查及原審審理時均坦承
      犯行，其亦與被告陸真平無其他恩怨嫌隙，此據證人林錫
      宏陳明在卷（見原審卷第105頁背面及第106頁），林錫宏
      與被告陸真平並未存有利害關係，況證人林錫宏證述之內
      容亦與證人楊魯芳大致相符，於依法具結擔負偽證罪罪責
      之情形下，仍為前開證述，其證言之可信性已獲相當擔保
      。被告陸真平空言否認，並非可採。
    4.被告辯護人於上訴理由狀為被告辯稱：證人楊魯芳於警局
      之指認，違反單一指認禁止原則；同案被告林錫宏有利害
      關係，緊咬被告云云，經查，尚無其他積極證據證明證人
      楊魯芳有誣陷被告之動機及事證，本院認証人楊魯芳於原
      審之指認，應屬可信，已毋庸引用證人警局之指認，辯護
      人所稱證人楊魯芳於警局之指認，違反單一指認禁止原則
      ，核無影響本件犯罪事實之認定。至同案被告林錫宏所證
      可採信之理由，已如前述，辯護人仍執陳詞，仍不可採。
    5.另被告聲請調閱移送機關有關林錫宏、陸真平之監聽資料
      ，經查，依移送機關所檢送之監聽譯文乃6月30日，林錫
      宏所持0000000000行動電話與被告所使用之0000000000號
      行動電話之通話譯文（見本院卷第63頁），應認係案發後
      警察機關對被告二人搜證之資料，核無影響於本件之判斷
      。至辯護人聲請傳喚證人陳嘉謙，要證明被告於案發當日
      沒有出門云云，惟查，證人陳嘉謙為被告同居男友，業據
      辯護人陳明（見本院卷第50頁反面），證人陳嘉謙與被告
      顯有重大利害關係，其證言已有偏頗之虞，被告並未提出
      其他積極佐證之情況下，單純請求傳喚同居男友為證，本
      院認無法推翻前開事證，認無傳喚必要，併此敘明。
    6.綜上所述，被告陸真平所辯，均為卸責之詞，不足採信，
      此部份事證亦屬明確，同堪認定。
二、論罪部分：
    核被告陸真平所為，係犯刑法第339條第1項之詐欺取財罪。
    又被告陸真平與同案被告林錫宏與真實姓名年籍不詳，綽號
    「榮哥」、「戰船」、「姐仔」等成年男女，有犯意聯絡及
    行為分擔，應論以共同正犯。
三、原審適用上開規定，並審酌被告陸真平因涉嫌相同手法詐騙
    被害人，經臺灣臺北地方法院檢察署檢察官提起公訴，目前
    另案於原審審理中，此有本院被告前案紀錄表及臺灣臺北地
    方法院檢察署100年度偵字第538號起訴書在卷可稽，不思以
    己力賺取財物，詐取他人財物，對民眾財產產生危害，且選
    擇對老年人犯案，騙取其養命老本，騙取財物價值非低，被
    告陸真平始終否認犯行，犯後態度欠佳，併參酌被告生活狀
    況、品行、犯罪之動機、目的、手段及等一切情狀，量處有
    期徒刑1年6月。公訴人雖就被告陸真平具體求刑3年，惟認
    以量處前揭之刑為適當，公訴人之求刑，尚屬過重。公訴人
    於本院上訴意旨略以：被告在罪證明確下，仍否認犯行，飾
    詞狡辯，且被告以金光黨手法詐騙告訴人辛苦工作之退休所
    得，仍未告訴人和解，態度甚為不佳，原審量刑過輕云云，
    告訴人另提出被告於案發後將名下不動產設定抵押給同居人
    陳嘉謙，有建物謄本影本可稽（見本院卷第90頁），惟查，
    告訴人所提資料，核屬被告犯後態度之事項，原審已就被告
    詐騙手法、犯後態度不佳等事項，均予審酌考量，對於檢察
    官具體求刑未予採納之理由亦予敘明，原審認事用法，並無
    違誤，審酌本件所生危害及一切情狀，原審量刑亦屬妥適，
    公訴人上訴請求加重其刑認無理由，至被告上訴否認犯罪，
    亦無理由，均應予駁回。
據上論斷，應依刑事訴訟法第368條，判決如主文。
本案經檢察官壽勤偉到庭執行職務。
中    華    民    國   100    年    9     月    8    日
                  刑事第六庭審判長法  官 邱同印
                                  法  官 何信慶
                                  法  官 吳淑惠
以上正本證明與原本無異。
不得上訴。
                                  書記官 陳雅加
中    華    民    國   100    年    9     月    15    日
附錄本案論罪法條
中華民國刑法第339條
意圖為自己或第三人不法之所有，以詐術使人將本人或第三人之
物交付者，處5年以下有期徒刑、拘役或科或併科1千元以下罰金
。
以前項方法得財產上不法之利益或使第三人得之者，亦同。
前二項之未遂犯罰之。